【裁判字號】    95,訴,1777
【裁判日期】    950630
【裁判案由】    偽造文書等
【裁判全文】
臺灣高雄地方法院刑事判決              95年度訴字第1777號
公  訴  人  臺灣高雄地方法院檢察署檢察官
被      告  乙○○
上列被告因偽造文書等案件，經檢察官提起公訴（95年度偵字第
7116號），本院合議庭裁定由受命法官獨任進行簡式審判程序，
茲判決如下：
    主  文
乙○○連續犯非法以電腦製作不實財產權得喪紀錄取財罪，處有
期徒刑壹年貳月。
    事  實
一、乙○○係華僑商業銀行股份有限公司（下稱華僑商業銀行）
    之職員，於華僑商業銀行前鎮分行擔任總務兼票據交換員之
    職務，負責銀行房屋修繕、事務機器購置及銀行票據交換等
    業務。因向地下錢莊借貸，無力支付高額利息，遂基於為自
    己不法所有意圖及變造私文書以供行使之概括犯意，連續為
    下列以電腦製作不實財產權得喪紀錄取財及行使變造私文書
    之行為：
    (一)於民國94年7 月12日某時許，在華僑商業銀行前鎮分行，
      以將虛偽資料輸入其職務上所掌電腦之方式，先於「（借
      ）累計折舊－機械及設備」之會計項目中，虛增入帳新臺
      幣（下同）110 萬元，再將上開款項分3 筆分別為35萬元
      、65萬元及10萬元虛偽轉帳存入其於華僑商業銀行前鎮分
      行所開設之帳號00000000000000號帳戶（下稱系爭帳戶）
      內，以製作財產權之得喪紀錄，而取得華僑商業銀行之財
      產110 萬元，復為掩飾其上開犯行，並供內部帳戶查核之
      用，明知其無更改傳票內容之權限，竟將華僑商業銀行前
      鎮分行傳票號碼00444 號之轉帳收入傳票金額小寫部分由
      74,061元變造為1,174,061 元而行使之，足生損害於華僑
      商業銀行對帳務管理之正確性。嗣於94年7 月12日及13日
      ，乙○○即將系爭帳戶內之上開匯入款項分4 筆分別為30
      萬元、40萬元、10萬3 百元及30萬元提領一空。
    (二)於94年7 月22日某時許，在華僑商業銀行前鎮分行，以將
      虛偽資料輸入其職務上所掌電腦之方式，先於「（借）機
      械及設備」之會計項目中，虛增入帳新臺幣（下同）100
      萬元，再將上開款項分4 筆分別為30萬元、40萬元、3 萬
      元及27萬元虛偽轉帳存入系爭帳戶內，以製作財產權之得
      喪紀錄，而取得華僑商業銀行之財產100 萬元，復為掩飾
      其上開犯行，並供內部帳戶查核之用，明知其無更改傳票
      內容之權限，竟將華僑商業銀行前鎮分行傳票號碼00466
      號之轉帳收入傳票之金額小寫部分由202,080 元變造為1,
      202,080 元而行使之，足生損害於華僑商業銀行對帳務管
      理之正確性。嗣於94年7 月22日、25日及29日，乙○○即
      將系爭帳戶內之上開匯入款項分4 筆分別為25萬30元、35
      萬元、20萬元及20萬元提領一空。
    (三)於94年8 月29日某時許，在華僑商業銀行前鎮分行，以將
      虛偽資料輸入其職務上所掌電腦之方式，先於「（借）機
      械及設備」之會計項目中，虛增入帳新臺幣（下同）68萬
      元，再於「（借）累計折舊－機械及設備」之會計項目中
      ，虛增入帳新臺幣（下同）32萬元，再將上開款項分3 筆
      分別為34萬元、34萬元及32萬元虛偽轉帳存入系爭帳戶內
      ，以製作財產權之得喪紀錄，而取得華僑商業銀行之財產
      100 萬元。嗣於94年8 月29日，乙○○即提領系爭帳戶內
      之上開匯入款項中之65萬元以供其花用，至其餘款項則尚
      未動用。俟於94年8 月31日晚上7 時許，華僑商業銀行前
      鎮分行會計經辦員於結帳時，發現會計往來明細帳目中有
      數筆帳款甚為可疑，經總行派員追查後，始知悉上情。
二、案經華僑商業銀行訴由臺灣高雄地方法院檢察署檢察官偵查
    起訴。
    理  由
一、本案被告乙○○所犯係死刑、無期徒刑、最輕本刑為3 年以
    上有期徒刑以外之罪，其於準備程序就前揭被訴事實為有罪
    之陳述，經受命法官告知簡式審判程序之旨，並聽取其與公
    訴人之意見後，本院認無不得或不宜改依簡式審判程序進行
    之處，爰依刑事訴訟法第273 條之1 第1 項、第284 條之1
    規定，裁定本件由受命法官獨任進行簡式審判程序，合先敘
    明。
二、事實之認定：
    上揭犯罪事實，迭據被告於警詢、偵查及本院審理時均坦承
    不諱（本院卷第17、30至32頁參照），核與證人即告訴代理
    人葉張基於警詢中所證述之情節相符（95年度偵字第7116號
    卷【下稱偵字卷】第2 至4 頁參照），復有被告之華僑商業
    銀行人事資料卡1 紙（95年度他字第4977號卷【下稱他字卷
    】第5 頁參照）、華僑銀行行員獎懲通知書1 紙（他字卷6
    頁參照）、被告書立之自白書2 紙（他字卷第7 、8 頁參照
    ）、華僑銀行日計表3 紙（他字卷第9 、15、17頁參照）、
    客戶往來明細表1 份（他字卷第10至13頁參照）及華僑銀行
    轉帳收入傳票2 紙（他字卷第14、16頁參照）在卷可稽，均
    足資佐證。從而，被告上開自白與事實相符，應可採為認定
    事實之證據。本案事證明確，被告犯行洵堪認定，應依法論
    科。
三、論罪與科刑：
    被告以將虛偽資料輸入其職務上所掌電腦之方式，先於會計
    項目中虛增入帳，再將虛增之款項虛偽轉帳存入其於華僑商
    業銀行前鎮分行所開設之系爭帳戶內，以製作財產權之得喪
    紀錄，而取得華僑商業銀行之財產，另為掩飾其犯行，並供
    內部帳戶查核之用，明知無更改傳票內容之權限，而將華僑
    商業銀行前鎮分行之轉帳收入傳票金額小寫部分加以變造後
    而行使，是核被告所為，係犯刑法第339 條之3 第1 項之非
    法以電腦製作不實財產權得喪紀錄取財罪及同法第216 條、
    第210 條之行使變造私文書罪。被告變造私文書後復持以行
    使，其變造之低度行為，應為行使之高度行為所吸收，不另
    論罪。又被告前開以不正方法將虛偽資料輸入電腦而不法取
    得他人財產之行為，雖同時該當於刑法第359 條無故變更他
    人電磁紀錄罪之構成要件；惟觀諸刑法第339 條之3 及同法
    第359 條之立法理由，刑法第339 條之3 係針對不法製作財
    產權之得喪變更紀錄，且已生取得他人財產或財產上不法利
    益結果之行為所為之規範，至刑法第359 條則無此取得他人
    財產或財產利益之限制，足見刑法第359 條相較於同法第33
    9 條之3 而言，係屬一部法與全部法之關係，而本件被告藉
    由以不正方法將虛偽資料輸入電腦之方式，既已取得他人之
    財產，則依全部法應優於一部法適用之法理，自應直接適用
    第339 條之3 第1 項之規定，而無論以第359 條之必要，附
    此敘明。被告先後3 次非法以電腦製作不實財產權得喪紀錄
    取財之犯行，時間緊接，所犯係構成要件相同之罪名，顯係
    基於概括犯意反覆為之，應依連續犯之規定，論以一罪，並
    加重其刑。另被告先後2 次行使變造私文書之犯行，亦時間
    緊接，所犯係構成要件相同之罪名，顯係基於概括犯意反覆
    為之，亦應依連續犯之規定，論以一罪，並加重其刑。被告
    所犯上開二罪間，有手段、目的之牽連關係，應從一重之連
    續非法以電腦製作不實財產權得喪紀錄取財罪處斷。爰審酌
    被告因向地下錢莊借貸，為支付高額利息遂鋌而走險，利用
    其任職銀行之業務權限及銀行內部稽核控管之漏洞，將虛偽
    資料輸入其職務上所掌之電腦，以製作財產權之得喪記錄，
    進而不法取得華僑商業銀行之財產合計310 萬元，造成華僑
    商業銀行受有鉅額之財產損失，另被告為掩飾其上開犯行復
    塗改變造傳票上金額部分之記載，亦足生損害於華僑銀行對
    帳務管理之正確性，且被告迄今尚未與華僑商業銀行達成和
    解，賠償華僑商業銀行所受之損失，實難予以薄懲，惟念及
    被告犯後坦承犯行，深感悔意，犯後態度尚稱良好，且其未
    曾受有期徒刑以上刑之宣告，有臺灣高等法院被告前案紀錄
    表1 份在卷可憑等一切情狀，量處如主文所示之刑，以資懲
    戒。
據上論斷，應依刑事訴訟法第273 條之1 第1 項、第284 條之1
、第299 條第1 項前段，刑法第56條、第216 條、第210 條、第
339 條第1 項、第55條，判決如主文。
本案經檢察官甲○○到庭執行職務。
中    華    民    國    95    年    6     月    30    日
                  刑事第四庭  法  官  陳振嘉
如不服本判決，應於判決送達後10日內，向本院提出上訴狀。
以上正本證明與原本無異。
中    華    民    國    95    年    6     月    30    日
                              書記官  顏宗貝
附錄本案論罪科刑法條：
刑法第210條
偽造、變造私文書，足以生損害於公眾或他人者，處 5 年以下有
期徒刑。
刑法第216條
行使第 210 條至第 215 條之文書者，依偽造、變造文書或登載
不實事項或使登載不實事項之規定處斷。
刑法第339條之3第1項
意圖為自己或第三人不法之所有，以不正方法將虛偽資料或不正
指令輸入電腦或其相關設備，製作財產權之得喪、變更紀錄，而
取得他人財產者，處7年以下有期徒刑。


司法院資訊處製作；財團法人民間司法改革基金會備份。
